【裁判字號】    99,審訴,581
【裁判日期】    990430
【裁判案由】    毒品危害防制條例
【裁判全文】
臺灣高雄地方法院刑事判決             99年度審訴字第581號
公  訴  人  臺灣高雄地方法院檢察署檢察官
被      告  甲○○
上列被告因毒品危害防制條例案件，經檢察官提起公訴（99年度
撤緩毒偵字第2 號），嗣於本院準備程序中，被告就被訴事實為
有罪之陳述，經本院告知簡式審判程序之旨，並聽取被告與公訴
人之意見後，合議庭裁定由受命法官獨任進行簡式審判程序，判
決如下：
    主  文
甲○○施用第一級毒品，累犯，處有期徒刑壹年，扣案之第一級
毒品海洛因壹包（含包裝袋，檢驗後淨重零點伍貳肆公克）沒收
銷燬之。
    事  實
一、甲○○前於民國91年間因施用毒品案件，經本院以92年度毒
    聲字第102 號裁定送觀察、勒戒後，認無繼續施用毒品之傾
    向，於92年3 月11日執行完畢，並經臺灣高雄地方法院檢察
    署檢察官以91年度毒偵字第7047號不起訴處分確定。於前開
    觀察、勒戒執行完畢釋放後5 年內，於前開觀察、勒戒執行
    完畢釋放後5 年內，復於94年間因施用毒品案件，經本院以
    94年度訴字第2398號判處有期徒刑10月確定。另於93年間因
    搶奪案件，經臺灣高等法院高雄分院以94年度上訴字第539
    號判處有期徒刑2 年6 月確定。上開各罪，經本院以94年度
    聲字第4465號裁定為應執行有期徒刑3 年2 月確定，並經本
    院以96年度聲減字第4210號裁定減刑為應執行有期徒刑2 年
    10月確定，並接續執行，於96年11月29日縮短刑期假釋出監
    ，於97年2 月28日假釋付保護管束期滿，未經撤銷，視為執
    行完畢。復基於施用第一級毒品海洛因、第二級毒品甲基安
    非他命之犯意，於97年5 月14日23時許，在高雄縣梓官鄉蚵
    仔寮某處，以將海洛因、甲基安非他命捲入香煙後點燃吸食
    其煙霧之方式，同時施用第一級毒品海洛因及第二級毒品甲
    基安非他命1 次。嗣於同日1 時許，甲○○駕駛車牌號碼23
    78-GF 號自小客車搭載其女友蘇鳳英途經高雄市新興區○○
    ○路215 號前，因形跡可疑為警攔查，甲○○主動自其所著
    長褲右側小口袋中取出海洛因1 包（檢驗前淨重0.535 公克
    ，檢驗後淨重0.524 公克）交付於警方，蘇鳳英見狀，亦自
    其所攜帶之手提包中，取出第一級毒品海洛因3 包（毛重各
    4.3 公克）交付於警方（蘇鳳英涉嫌違犯毒品危害防制條例
    部分由臺灣高雄地方法院檢察署另案偵辦中）。甲○○於警
    方未發覺其施用第一級毒品犯行時，主動在偵訊中自承其上
    述施用海洛因毒品犯行，而願接受裁判，並得其同意採集尿
    液送驗，結果呈可待因、嗎啡、安非他命、甲基安非他命陽
    性反應，始悉上情。
二、案經高雄市政府警察局移送臺灣高雄地方法院檢察署檢察官
    偵查起訴。
    理  由
一、本件被告甲○○所犯係死刑、無期徒刑、最輕本刑為3 年以
    上有期徒刑以外之罪，其於準備程序中就被訴事實為有罪之
    陳述，經本院告知簡式審判程序之旨，並聽取公訴人及被告
    意見後，合議庭裁定由受命法官獨任進行簡式審判程序，合
    先敘明。
二、訊據被告對於上揭時、地，同時施用第一級毒品海洛因及第
    二級毒品甲基安非他命之事實，坦承不諱，而被告為警查獲
    所採之尿液檢體，經送高雄市立凱旋醫院以酵素免疫分析法
    及氣相層析質譜檢驗結果，呈現可待因、嗎啡、安非他命、
    甲基安非他命陽性反應，此有高雄市立凱旋醫院97年5 月26
    日第A00000000 號濫用藥物尿液檢驗報告暨高雄市政府警察
    局保安警察大隊黎明中隊偵辦毒品危害防制條例嫌疑人尿液
    採證代碼對照表各1 份在卷可稽，又扣案之白色粉末1 包，
    經送檢驗結果，確係第一級毒品海洛因成分，亦有高雄市立
    凱旋醫院97年6 月2 日高市凱醫驗字第7160號濫用藥物成品
    檢驗鑑定書1 份在卷可憑。足徵被告之任意性自白核與事實
    相符，應堪信為真實，可採為本件論罪科刑之依據。是本件
    事證明確，被告同時施用第一級毒品及第二級毒品犯行，洵
    堪認定，應予依法論科。
三、按海洛因、甲基安非他命為毒品危害防制條例第2 條第2 項
    第1 款、第2 款所稱之第一級毒品與第二級毒品，不得施用
    、持有。次按觀察、勒戒或強制戒治執行完畢釋放後，5 年
    內再犯第10條之罪者，應依一般刑事訴訟程序予以起訴論罪
    科刑，此觀諸毒品危害防制條例第20條、第23條第2 項規定
    自明。再按犯毒品危害防制條例第10條之罪，經觀察、勒戒
    後，認無繼續施用毒品之傾向，應即釋放，並為不起訴處分
    ；認有繼續施用毒品之傾向者，應由檢察官聲請法院裁定令
    入戒治處所施以強制戒治，至無繼續戒治之必要，強制戒治
    期滿，應即釋放，由檢察官為不起訴處分。經觀察勒戒、強
    制戒治執行完畢釋放後，5 年內再犯第10條之罪，依民國93
    年1 月9 日修正施行之毒品危害防制條例第23條第2 項規定
    意旨，應由檢察官偵查起訴。又依修正後之規定，僅限於「
    初犯」及「5 年後再犯」二種情形，始應先經觀察、勒戒或
    強制戒治程序。倘被告於5 年內已再犯，經依法追訴處罰，
    縱其第3次 （或第3 次以上）再度施用毒品之時間，在初犯
    經觀察、勒戒或強制戒治執行完畢釋放5 年以後，已不合於
    「5 年後再犯」之規定，且因已於「5 年內再犯」，顯見其
    再犯率甚高，原實施觀察、勒戒或強制戒治，已無法收其實
    效，即應依該條例第10條處罰（最高法院97年度第5 次刑事
    庭會議決議參照）。查被告前於91年間因施用毒品案件，經
    本院以92年度毒聲字第102 號裁定送觀察、勒戒後，認無繼
    續施用毒品之傾向，於92年3 月11日執行完畢，並經臺灣高
    雄地方法院檢察署檢察官以91年度毒偵字第7047號不起訴處
    分確定。於前開觀察、勒戒執行完畢釋放後5 年內，於前開
    觀察、勒戒執行完畢釋放後5 年內，復於94年間因施用毒品
    案件，經本院以94年度訴字第2398號判處有期徒刑10月確定
    ，有臺灣高等法院被告前案紀錄表1 份在卷可參，復於97年
    5 月14日23時許，同時施用第一級毒品海洛因及第二級毒品
    甲基安非他命1 次，則公訴人予以起訴，尚無不合，本院自
    得依法論科。
四、核被告所為，係犯毒品危害防制條例第10條第1 項、第2項
    之施用第一、二級毒品罪。其持有第一級毒品海洛因、第二
    級毒品甲基安非他命之低度行為，分別為施用之高度行為吸
    收，均不另論罪。被告以一個施用行為同時觸犯施用第一級
    、第二級毒品罪，為想像競合犯，應從一較重之施用第一級
    毒品罪處斷。因被告供述係以香菸燃燒方式同時施用第一、
    二級毒品，且海洛因、甲基安非他命均可以燒烤方式施用，
    被告前開所陳，尚非無據，依現存證據資料，尚難認被告係
    分次施用上開毒品，檢察官認被告所犯上開2 罪應分論併罰
    ，容有誤會，附此敘明。再者，被告有事實欄所載之前案紀
    錄，甫於97年2 月28日執行完畢，有卷附臺灣高等法院被告
    前案紀錄表可按，其受有期徒刑執行完畢，5 年以內故意再
    犯有期徒刑以上之罪，為累犯，應加重其刑。被告於為警盤
    查時，主動交付海洛因1 包予警方查扣，並就未被發覺之施
    用第一級毒品犯行，向員警自首而接受裁判等情，有警詢筆
    錄在卷可憑，應依刑法第62條前段減輕其刑。被告所犯之罪
    有上開加重及減輕事由，應依刑法第71條第1 項先加後減之
    。爰審酌被告前因施用毒品案件，經施以觀察、勒戒及強制
    戒治後，竟再同時施用第一、二級毒品，足見其惡習已深，
    且戒絕毒癮之意志不堅，未能體悟施用毒品對自己、家人造
    成之傷害及社會之負擔，自屬可議；惟念其於犯後坦承犯行
    ，及施用毒品本質上係屬戕害自身健康之行為，尚未直接危
    害他人，社會性程度應屬較低等一切情狀，量處如主文所示
    之刑，以資懲儆。另扣案之白色粉末1 包，經送檢驗結果係
    第一級毒品海洛因之情，已如上述，應依毒品危害防制條例
    第18條第1 項前段規定宣告沒收銷燬之，至前開第一級毒品
    海洛因之包裝因包覆毒品，其上顯留有該毒品之殘渣，衡情
    自難與之剝離，亦應整體視之為毒品，連同該包裝併予宣告
    沒收銷燬之；此外，鑑驗耗用之海洛因既已滅失，自無庸宣
    告沒收銷燬之。
據上論斷，應依刑事訴訟法第273 條之1 第1 項、第284 條之1
、第299 條第1 項前段，毒品危害防制條例第10條第1 項、第2
項、第18條第1 項前段，刑法第11條、第47條第1 項、第55條、
第62條前段，判決如主文。
本案經檢察官陳建州到庭執行職務。
中    華    民    國    99    年     4    月    30    日
                  刑事第十庭    法  官  曾子珍
以上正本證明與原本無異。
如不服本判決應於收受判決後10日內向本院提出上訴書狀，並應
敘述具體理由。其未敘述上訴理由者，應於上訴期間屆滿後20日
內向本院補提理由書( 均須按他造當事人之人數附繕本) 「切勿
逕送上級法院」。
中    華    民    國    99    年     4    月    30    日
                                書記官  李承悌
附錄本判決論罪科刑法條全文：
毒品危害防制條例第10條
施用第一級毒品者，處6月以上5年以下有期徒刑。
施用第二級毒品者，處3年以下有期徒刑。

司法院資訊處製作；財團法人民間司法改革基金會備份。
